臺灣臺南地方法院刑事判決
110年度金訴字第423號
公  訴  人  臺灣臺南地方檢察署檢察官
被      告  李松哲

                    籍設新北市○○區○○路000號0樓(新北                      市蘆洲戶政事務所)

上列被告因詐欺等案件，經檢察官提起公訴（110年度偵字第142
33號），本院判決如下：
    主  文
李松哲犯三人以上共同冒用公務員名義詐欺取財罪，處有期徒刑
壹年。
未扣案犯罪所得新臺幣伍仟玖佰元，沒收，於全部或一部不能沒
收時，追徵之。
    事實及理由
一、被告李松哲所犯係死刑、無期徒刑、最輕本刑為3年以上有
    期徒刑以外之罪，其於準備程序就被訴事實為有罪之陳述，
    經受命法官告知簡式審判程序之旨，並聽取其與公訴人之意
    見後，本院合議庭裁定由受命法官獨任進行審判程序。
二、本件犯罪事實及證據，均引用檢察官起訴書之記載（如附件
    ），並就證據部分增列：被告於本院之自白。
三、被告加入本案詐欺集團擔任車手，負責依指示向被害人收取
    所詐財物，顯與該集團成員在合同意思範圍內，各自分擔犯
    罪行為之一部，並相互利用他人之行為，以達遂行犯罪之目
    的，自應與該集團成員對於集團實施詐騙犯罪全部所發生之
    結果共同負責。是核被告所為，係犯刑法第339條之4第1項
    第1款、第2款之三人以上共同冒用公務員名義詐欺取財罪、
    洗錢防制法第14條第1項洗錢罪。被告與「和尚」、「噴火
    龍」及其他不詳姓名之詐欺集團成員，就本件犯行有犯意聯
    絡及行為分擔，為共同正犯。被告係以一行為同時觸犯上開
    罪名，為想像競合犯，應從一重之加重詐欺取財罪處斷。
四、按想像競合犯係一行為觸犯數罪名，行為人犯罪行為侵害數
    法益皆成立犯罪，僅因法律規定從一重處斷科刑，而成為科
    刑一罪而已，自應對行為人所犯各罪均予適度評價，始能對
    法益之侵害為正當之維護。因此法院於決定想像競合犯之處
    斷刑時，雖以其中最重罪名之法定刑作為裁量之準據，惟具
    體形成宣告刑時，亦應將輕罪之刑罰合併評價。基此，除非
    輕罪中最輕本刑有較重於重罪之最輕本刑，而應適用刑法第
    55條但書規定重罪科刑之封鎖作用，須以輕罪之最輕本刑形
    成處斷刑之情形以外，則輕罪之減輕其刑事由若未形成處斷
    刑之外部性界限，自得將之移入刑法第57條或第59條之科刑
    審酌事項內，列為是否酌量從輕量刑之考量因子。是法院倘
    依刑法第57條規定裁量宣告刑輕重時，一併具體審酌輕罪部
    分之量刑事由，應認其評價即已完足，尚無過度評價或評價
    不足之偏失（最高法院109年度台上字第3936號判決意旨參
    照）。查，被告就洗錢之犯罪事實，迭於警偵訊及本院審理
    時均自白不諱，合於洗錢防制法第16條第2項「犯前二條之
    罪，在偵查或審判中自白者，減輕其刑」之規定，就所犯洗
    錢罪部分原應減輕其刑，惟依上開說明，被告犯行因想像競
    合犯之關係而從一重論以加重詐欺取財罪，就想像競合輕罪
    得減刑部分，爰於刑法第57條量刑時併予審酌，作為量刑之
    有利因子。
五、本院審酌被告參與詐欺集團分工，擔任車手依指示向被害人
    收取財物，使詐騙集團得以順利詐騙被害人、取得詐騙財物
    並躲避查緝，危害社會治安，至屬不該，惟念其犯後自始坦
    承犯行，態度良好，就所犯洗錢部分，於偵審中自白，合於
    前述減刑規定，及其於本案並非擔任直接詐騙被害人之分工
    角色，非屬集團之核心要角，屬分工層級之末端，兼衡其於
    本院自述之智識程度、家庭及工作狀況等一切情狀，量處如
    主文所示之刑。又被告擔任車手於本案獲得報酬新臺幣5900
    元，雖未扣案，仍應依刑法第38條之1第1項前段、第3項規
    定，宣告沒收之，於全部或一部不能沒收或不宜沒收時，追
    徵之。
六、不另為不受理諭知
（一）按加重詐欺罪，係侵害個人財產法益之犯罪，其罪數之計
      算，核與參與犯罪組織罪之侵害社會法益有所不同，審酌
      現今詐欺集團之成員皆係為欺罔他人，騙取財物，方參與
      以詐術為目的之犯罪組織。倘若行為人於參與詐欺犯罪組
      織之行為繼續中，先後多次為加重詐欺之行為，因參與犯
      罪組織罪為繼續犯，犯罪一直繼續進行，直至犯罪組織解
      散，或其脫離犯罪組織時，其犯行始行終結。故該參與犯
      罪組織與其後之多次加重詐欺之行為皆有所重合，然因行
      為人僅為一參與犯罪組織行為，侵害一社會法益，屬單純
      一罪，應僅就「該案中」與參與犯罪組織罪時間較為密切
      之首次加重詐欺犯行論以參與犯罪組織罪及加重詐欺罪之
      想像競合犯，而其他之加重詐欺犯行，祗需單獨論罪科刑
      即可，無需再另論以參與犯罪組織罪，以避免重複評價。
      是如行為人於參與同一詐欺集團之多次加重詐欺行為，因
      部分犯行發覺在後或偵查階段之先後不同，肇致起訴後分
      由不同之法官審理，為裨益法院審理範圍明確、便於事實
      認定，即應以數案中「最先繫屬於法院之案件」為準，以
      「該案件」中之「首次」加重詐欺犯行與參與犯罪組織罪
      論以想像競合。縱該首次犯行非屬事實上之首次，亦因參
      與犯罪組織之繼續行為，已為該案中之首次犯行所包攝，
      該參與犯罪組織行為之評價已獲滿足，自不再重複於他次
      詐欺犯行中再次論罪，俾免於過度評價及悖於一事不再理
      原則。至於「另案」起訴之他次加重詐欺犯行，縱屬事實
      上之首次犯行，仍需單獨論以加重詐欺罪，以彰顯刑法對
      不同被害人財產保護之完整性，避免評價不足（最高法院
      109年度台上字第3945號判決參照）。
（二）本件公訴意旨雖認被告所為，同時涉犯組織犯罪防制條例
      第3條第1後段之參與犯罪組織罪，惟被告於110年5、6月
      間，參與「噴火龍」等人所屬詐欺犯罪組織之事實，業經
      臺灣橋頭地方檢察署檢察官以110年度偵字第8511號提起
      公訴，於110年10月15日繫屬於臺灣橋頭地方法院，有被
      告之前案紀錄表及該案起訴書查詢資料在卷，該案起訴被
      告參與犯罪組織之時間、共犯、從事詐欺取財犯罪等節，
      均與本案相同，足認被告於該案及本案所參與者係同一詐
      欺犯罪組織，而本案係於110年10月25日繫屬於本院，有
      本院收文戳章為憑，揆諸前揭說明，被告參與犯罪組織之
      犯行，應與數案中「最先繫屬於法院」之案件中之「首次
      」加重詐欺取財犯行論以想像競合犯，至其他之加重詐欺
      取財犯行，只需單獨論罪科刑，是本案所起訴之參與犯罪
      組織犯行，乃繫屬在後而為重複起訴，本應就此部分為不
      受理判決，然因公訴意旨認此部分與本案之加重詐欺取財
      犯行具有想像競合犯之裁判上一罪關係，爰不另為不受理
      之諭知。　
據上論斷，應依刑事訴訟法第299條第1項前段、第273條之1第1
項、第310條之2、第454條第2項，洗錢防制法第14條第1項，刑
法第11條、第28條、第339條之4第1項第1款、第2款、第55條、
第38條之1第1項前段、第3項，判決如主文。
本案經檢察官粟威穆提起公訴，檢察官紀芊宇到庭執行職務。
中　　華　　民　　國　　110 　年　　11　　月　　29　　日
　　　　　　　　　刑事第十一庭  法　官　周宛瑩
以上正本證明與原本無異。
如不服本判決應於收受本判後20日內向本院提出上訴書狀，並應
敘述具體理由。其未敘述上訴理由者，應於上訴期間屆滿後20日
內向本院補提理由書狀（均須按他造當事人之人數附繕本）「切
勿逕送上級法院」。
  　　　　　　　　　　　　　　　書記官　李諾櫻
中　　華　　民　　國　　110 　年　　11　　月　　29　　日
附錄論罪法條：
洗錢防制法第14條第1項
有第二條各款所列洗錢行為者，處7年以下有期徒刑，併科新臺
幣5百萬元以下罰金。

中華民國刑法第339條之4
犯第339條詐欺罪而有下列情形之一者，處1年以上7年以下有期
徒刑，得併科1百萬元以下罰金：
一、冒用政府機關或公務員名義犯之。
二、三人以上共同犯之。
三、以廣播電視、電子通訊、網際網路或其他媒體等傳播工具，
    對公眾散布而犯之。
前項之未遂犯罰之。
附件：
臺灣臺南地方檢察署檢察官起訴書
                                    110年度偵字第14233號
　　被　　　告　李松哲　男　OO歲（民國00年00月0日生）
　　　　　　　　　　　　住新北市○○區○○路000號8樓（新北市蘆洲戶政事務所）
　　　　　　　　　　　　居臺南市○○區○○路0號
　　　　　　　　　　　　國民身分證統一編號：Z000000000號
上列被告因詐欺等案件，業經偵查終結，認應提起公訴，茲將犯
罪事實及證據並所犯法條分敘如下：
　　　　犯罪事實
一、李松哲於民國110年5月間，經真實姓名年籍不詳、自稱「和
    尚」之成年男子介紹，基於參與犯罪組織之犯意，加入包括
    暱稱「噴火龍」在內之4名真實姓名年籍不詳之成年男子所
    組成之3人以上，以實施詐術為手段，具有持續性、牟利性
    之有結構性之「台南02」詐欺集團（下稱本件詐欺集團），
    擔任「車手」，負責向被害人拿取詐得款項，再轉交該集團
    上游。李松哲並以己有之手機（另案扣押），連結網路登入微
    信通訊軟體，作為與該詐騙集團成員之聯絡工具。
二、李松哲遂與本件詐欺集團，共同意圖為自己不法之所有，基
    於3人以上共同冒用公務員名義詐欺取財，及掩飾、隱匿特
    定犯罪所得去向及所在之洗錢犯意聯絡，推由該集團某成年
    成員，於110年6月9日13時許，先後假冒臺南市歸仁區戶政
    事務所人員，及臺南地方檢察署「王主任檢察官」，致電林
    張○○，佯稱：妳收受「王美麗」新臺幣（下同）2千萬元，
    涉有刑事重罪云云，致林張○○陷於錯誤，於同日13時30分許
    ，在其位於臺南市ＯＯ區ＯＯＯ路OO巷OO號住處附近，將金戒指2
    3只、金手鍊2條、金項鍊3條、金耳扒1支、純金領帶夾1個
    、純金鈕扣1顆、金塊3塊（價值共計36萬元，下合稱本件物
    品），交予前來收取之李松哲。其間李松哲並將該詐欺集團
    刻意撥入其手機之來電，交予林張○○接聽，以資取信。
三、李松哲繼而依本件詐欺集團某成年成員指示，前往高鐵彰化
    站內之男廁，將本件物品交予該集團其他成年成員，藉此製
    造金流斷點，隱匿本件物品之去向、所在；復以不詳之方式
    ，取得本件詐欺集團提供之報酬5,900元。
四、嗣林張○○發覺有異報警處理，經調閱監視器畫面等資料後，
    循線查悉。
五、案經林張○○訴由臺南市政府警察局歸仁分局報告偵辦。
　　　　證據並所犯法條
一、證據清單暨待證事實
編號 證據名稱 待證事實 1 被告李松哲於偵查中之供述 坦承全部犯罪事實不諱。 2 證人即告訴人林張○○、證人李錦龍、嚴春生於警詢中之指述 全部犯罪事實。  調取票2紙、通信紀錄、基本資料、監視器畫面翻拍照片各1份  
二、論罪與沒收：
  ㈠核被告李松哲所為，係犯組織犯罪防制條例第3條第1項後段之
    參與犯罪組織、洗錢防制法第14條第1項之一般洗錢，及刑法
    第339條之4第1項第1款、第2款之3人以上共同冒用公務員名
    義詐欺取財罪嫌。
  ㈡被告以一行為而觸犯上開3罪名，為想像競合犯，請依刑法第5
    5條本文之規定，從一重論以3人以上共同冒用公務員名義詐
    欺取財罪。
  ㈢再被告就3人以上共同冒用公務員名義詐欺取財，及一般洗錢
    犯行，與本件詐騙集團之「和尚」、「噴火龍」，及其餘不詳
    成年人間有犯意聯絡及行為分擔，請論以共同正犯。
  ㈣被告就本件應論以參與犯罪組織罪，業如前述。請依組織犯罪
    防制條例第3條第3項規定，諭知其於刑之執行前，令入勞動場所
    ，強制工作3年。
  ㈤至本件詐欺所得，請依刑法第38條之1第1項本文宣告沒收，
    或依同條第3項之規定追徵其價額。
三、依刑事訴訟法第251條第1項提起公訴。
　　此　致
臺灣臺南地方法院
中　　華　　民　　國　 110　　年　　9 　　月　　29　　日
　　                          檢察官  粟  威  穆
本件證明與原本無異
中　　華　　民　　國　 110　　年　　10　　月　　7 　　日
　　                          書記官  楊  娟  娟
附錄本案所犯法條全文：
中華民國刑法第339條之4
犯第 339 條詐欺罪而有下列情形之一者，處 1 年以上 7 年以
下有期徒刑，得併科 1 百萬元以下罰金：
一、冒用政府機關或公務員名義犯之。
二、三人以上共同犯之。
三、以廣播電視、電子通訊、網際網路或其他媒體等傳播工具，
    對公眾散布而犯之。
前項之未遂犯罰之。
洗錢防制法第14條
有第二條各款所列洗錢行為者，處 7 年以下有期徒刑，併科新
臺幣 5 百萬元以下罰金。
前項之未遂犯罰之。
前二項情形，不得科以超過其特定犯罪所定最重本刑之刑。
組織犯罪防制條例第3條
發起、主持、操縱或指揮犯罪組織者，處 3 年以上 10 年以下
有期徒刑，得併科新臺幣 1 億元以下罰金；參與者，處 6 月以
上 5 年以下有期徒刑，得併科新臺幣 1 千萬元以下罰金。但參
與情節輕微者，得減輕或免除其刑。
具公務員或經選舉產生之公職人員之身分，犯前項之罪者，加重
其刑至二分之一。
犯第 1 項之罪者，應於刑之執行前，令入勞動場所，強制工作
，其期間為 3 年。
前項之強制工作，準用刑法第 90 條第 2 項但書、第 3 項及第
98 條第 2 項、第 3 項規定。
以言語、舉動、文字或其他方法，明示或暗示其為犯罪組織之成
員，或與犯罪組織或其成員有關聯，而要求他人為下列行為之一
者，處 3 年以下有期徒刑，得併科新臺幣 3 百萬元以下罰金：
一、出售財產、商業組織之出資或股份或放棄經營權。
二、配合辦理都市更新重建之處理程序。
三、購買商品或支付勞務報酬。
四、履行債務或接受債務協商之內容。
前項犯罪組織，不以現存者為必要。
以第 5 項之行為，使人行無義務之事或妨害其行使權利者，亦
同。
第 5 項、第 7 項之未遂犯罰之。